臺灣臺南地方法院刑事判決
110年度訴字第991號
公  訴  人  臺灣臺南地方檢察署檢察官
被      告  嚴承澤




上列被告因違反毒品危害防制條例案件，經檢察官提起公訴（11
0年度偵字第17127號），被告於本院受命法官行準備程序中就被
訴事實為有罪之陳述，經合議庭裁定改由受命法官獨任依簡式審
判程序審理，並判決如下：
    主  文
嚴承澤犯轉讓第一級毒品罪，累犯，處有期徒刑柒月。又犯幫助
施用第一級毒品罪，累犯，處有期徒刑肆月，如易科罰金，以新
臺幣壹仟元折算壹日。
    事  實
一、嚴承澤明知海洛因依其成癮性、濫用性及對社會危害性之程
    度，業經列為毒品危害防制條例第2條第2項第1款所定之第
    一級毒品，依法不得持有、施用及轉讓，竟基於轉讓及幫助
    施用第一級毒品海洛因之犯意，分別為下列行為：
　㈠於民國109年8月29日凌晨3時許，在臺南市○○區○○○街00號，
    無償轉讓第一級毒品海洛因予徐世騏。
　㈡於同年9月3日上午11時許，在臺南市永康區平實六路與後甲
    二路交岔路口之「平實公園」公共廁所內，以媒介徐世騏向
    真實姓名年籍均不詳之成年人購買第一級毒品海洛因之方式
    ，幫助徐世騏施用第一級毒品海洛因。
二、嗣因員警偵辦徐世騏涉嫌施用毒品案件，始查悉上情。
三、案經臺灣臺南地方檢察署檢察官指揮臺南市政府警察局第四
    分局報告後偵查起訴。
    理  由
一、按被告嚴承澤所犯為死刑、無期徒刑、最輕本刑3年以上有
    期徒刑以外之罪，亦非高等法院管轄之第一審案件，其於準
    備程序中就被訴事實為有罪之陳述，經告知簡式審判程序之
    旨，並聽取檢察官及被告之意見後，本院合議庭依刑事訴訟
    法第273條之1第1項規定裁定進行簡式審判程序，是本案之
    證據調查，依同法第273條之2規定，不受同法第159條第1項
    、第161條之2、第161條之3、第163條之1及第164條至第170
    條所規定證據能力認定及調查方式之限制，合先敘明。
二、上開犯罪事實，業據被告於警詢、偵查及本院準備程序、審
    理中均坦承不諱，核與證人徐世騏於警詢及偵查中之證述相
    符（見警卷第13頁至第31頁，他卷第199頁至第203頁、第21
    5頁），並有指認犯罪嫌疑人紀錄表、被告與證人間通訊軟
    體LINE對話紀錄翻拍照片、偵查報告、臺灣臺南地方檢察署
    施用毒品犯尿液檢體監管紀錄表、台灣檢驗科技股份有限公
    司濫用藥物實驗室-高雄濫用藥物檢驗報告在卷可稽（見警
    卷第33頁至第41頁，他卷第5頁至第13頁、第37頁至第39頁
    ），足認被告任意性之自白確與事實相符，堪以採信；是本
    案事證明確，被告犯行洵堪認定，應予依法論科。
三、論罪科刑：
　㈠核被告如事實欄一㈠所為，係犯毒品危害防制條例第8條第1項
    之轉讓第一級毒品罪；按刑法上之幫助犯，係對於犯罪與正
    犯有共同之認識，而以幫助之意思，對於正犯資以助力，而
    未參與實施犯罪之行為者而言。經查，被告基於幫助之意思
    ，以媒介證人向真實姓名年籍均不詳之成年人購買第一級毒
    品海洛因之方式，幫助證人施用第一級毒品海洛因，其所為
    屬犯罪構成要件以外之行為，故核其如事實欄一㈡所為，係
    犯刑法第30條第1項前段、毒品危害防制條例第10條第1項之
    幫助施用第一級毒品罪。
　㈡被告轉讓第一級毒品海洛因前持有第一級毒品海洛因之低度
    行為，為轉讓第一級毒品海洛因之高度行為所吸收，不另論
    罪；被告如事實欄一㈠、一㈡所示犯行，犯意有別，行為互殊
    ，應予分論併罰。
　㈢刑之加重、減輕：　
　⒈按轉讓毒品達一定數量者，加重其刑至2分之1，其標準由行
    政院定之，毒品危害防制條例第8條第6項定有明文。而依行
    政院訂定之「轉讓毒品加重其刑之數量標準」第2條第1項第
    1款規定，轉讓第一級毒品達淨重5公克以上，即應加重其刑
    至2分之1。經查，被告於本院審理中陳稱其轉讓第一級毒品
    海洛因之數量甚微（見本院卷第65頁），復無證據證明已逾
    應加重其刑之標準，尚不得依該標準加重其刑。
　⒉被告前因違反毒品危害防制條例案件，經分別判處罪刑確定
    ，並經本院以106年度聲字第784號裁定定應執行有期徒刑1
    年4月確定，於107年3月2日縮短刑期假釋付保護管束出監，
    同年5月25日保護管束期滿，假釋未經撤銷而執行完畢，有
    臺灣高等法院被告前案紀錄表在卷足參（見本院卷第13頁至
    第36頁），其於5年內故意再犯本件有期徒刑以上之各罪，
    均為累犯；且被告有施用、販賣毒品之前案紀錄，已深刻認
    知毒品之施用、販賣等相關行為均於法不容，竟仍無視法紀
    而再犯本案，顯見其刑罰反應力格外薄弱，自我控管之能力
    欠缺，主觀上有特別之惡性，爰各依刑法第47條第1項規定
    加重其刑。
　⒊被告就如事實欄一㈠所示犯行，於偵查及審判中均自白不諱，
    合於毒品危害防制條例第17條第2項減輕其刑之要件，應依
    上開規定減輕其刑；就如事實欄一㈡所示犯行，係基於幫助
    之犯意使證人易於取得第一級毒品海洛因施用，應依刑法第
    30條第2項規定，按正犯之刑減輕之，並均依法先加後減之
    。
　⒋被告經查獲後雖曾供述其毒品來源為「黑豹」，但員警依其
    所稱向上溯源，未查獲其他正犯或共犯等情，有臺南市政府
    警察局第四分局110年10月20日南市警四偵字第1100561168
    號函在卷可查（見本院卷第47頁），自不合於毒品危害防制
    條例第17條第1項所規定「供出毒品來源，因而查獲其他正
    犯或共犯」之要件，無從據該項規定減輕其刑。
　㈣爰審酌被告已有施用、販賣毒品之前案紀錄，明知第一級毒
    品海洛因戕害人體身心健康之鉅，亦深知轉讓、施用第一級
    毒品海洛因為政府嚴厲查禁之行為，竟不思戒慎行事，無視
    法紀，而為本案轉讓及幫助施用第一級毒品海洛因犯行，所
    為均有害他人身體健康，危害社會治安和善良秩序匪淺，更
    顯見其漠視政府防制毒品之政策與決心，殊屬不該；惟念被
    告犯後坦承犯行不諱，並無矯飾之情，且其轉讓、幫助施用
    第一級毒品海洛因尚非大量，對象同為有施用毒品前案紀錄
    之證人，所造成之危害較屬有限；兼衡被告自陳學歷為高中
    畢業、離婚無子女、須扶養母親、入監前從事鋼筋綑綁工作
    、經濟狀況勉持（見本院卷第65頁）等一切情狀，分別量處
    如主文所示之刑，並就如事實欄一㈡所示犯行諭知易科罰金
    之折算標準，以示懲儆。
據上論斷，應依刑事訴訟法第273條之1第1項、第299條第1項前
段，判決如主文。
本案經檢察官廖羽羚提起公訴，檢察官林容萱到庭執行職務。
中華民國110年11月22日
                  刑事第四庭   法　官　王鍾湄
以上正本證明與原本無異。
如不服本判決應於收受本判決後20日內向本院提出上訴書狀，並
應敘述具體理由。其未敘述上訴理由者，應於上訴期間屆滿後20
日內向本院補提理由書狀（均須按他造當事人之人數附繕本）「
切勿逕送上級法院」。 
　　　　　　　　　             書記官  蘇冠杰
中　　華　　民　　國　　110 　年　　11　　月　　22　　日
附錄本案論罪科刑法條：
刑法第30條
幫助他人實行犯罪行為者，為幫助犯。雖他人不知幫助之情者，
亦同。
幫助犯之處罰，得按正犯之刑減輕之。

毒品危害防制條例第8條
轉讓第一級毒品者，處1年以上7年以下有期徒刑，得併科新臺幣
1,000,000元以下罰金。
轉讓第二級毒品者，處6月以上5年以下有期徒刑，得併科新臺幣
700,000元以下罰金。
轉讓第三級毒品者，處3年以下有期徒刑，得併科新臺幣300,000
元以下罰金。
轉讓第四級毒品者，處1年以下有期徒刑，得併科新臺幣100,000
元以下罰金。
前4項之未遂犯罰之。
轉讓毒品達一定數量者，加重其刑至2分之1，其標準由行政院定
之。
毒品危害防制條例第10條
施用第一級毒品者，處6月以上5年以下有期徒刑。
施用第二級毒品者，處3年以下有期徒刑。